臺灣臺中地方法院民事判決　94年度勞訴字第95號
原　　　告　丙○○
訴訟代理人　乙○○
　　　　　　　　　　　　號
被　　　告　新亞樹脂股份有限公司
兼法定代理　甲○○
人　　　　　　　　　　　號14.
當事人間請求給付退休金事件，本院於民國94年11月30日言詞辯
論終結，判決如下：
    主  文
被告新亞樹脂股份有限公司應給付原告新臺幣玖拾柒萬伍仟肆佰
壹拾貳元，及自民國九十四年七月二十一日起至清償日止，按週
年利率百分之五計算之利息。
原告其餘之訴駁回。
訴訟費用由被告新亞樹脂股份有限公司負擔五分之四，餘由原告
負擔。
本判決第一項原告勝訴部分，於原告以新臺幣參拾貳萬伍仟元為
被告新亞樹脂股份有限公司供擔保後，得假執行。但被告新亞樹
脂股份有限公司如以新臺幣玖拾柒萬伍仟肆佰壹拾貳元為原告預
供擔保，得免為假執行。
原告其餘假執行之聲請駁回。
    事實及理由
壹、原告方面：
  一、原告自民國（下同）78年7月18日起任職於被告新亞樹脂
      股份有限公司（下稱新亞公司），且年滿58歲。原告94
      年3月25日在彰化基督教醫院住院接受左側疝氣修補手術
      ，復於94年3月26日出院修養，致無法勝任現職，乃於94
      年4月21日寄發臺中北屯郵局第406號存證信函予被告新亞
      公司申請自94年5月22日起退休，並向被告新亞公司請領
      退休金，惟被告新亞公司均置之不理，爰依勞動基準法第
      53條、第55條第1項請求被告新亞公司給付退休金。
  二、依勞動基準法第55條第1項規定，原告申請退休前六個月
      薪資總額為189,839元，實際上班天數為181日，以每月30
      日計算，故平均薪資應為每月31,465元。又原告於被告新
      亞公司之工作年數為15年又8個月，依上開規定應為31個
      計算基數，從而，原告得請求之退休金為975,416元。
  三、被告甲○○係被告新亞公司負責人，對於業務之執行，有
      違反勞動基準法規定消極不給付原告退休金之行為，致原
      告受有損害，則被告甲○○既為被告新亞公司之負責人，
      自應依民法第28條及公司法第23條規定與被告新亞公司負
      連帶損害賠償責任。
  四、原告本人於94年3月25日手術後，曾經三次親自至被告公
      司申請退休，但被告方面均相應不理。不得已才寄存證信
      函給被告。被告方面所提之免職公告，原告方面並不知情
      ，應無法律上效力。
  五、聲明：(一)被告應連帶給付原告新臺幣975,412元整，及自
      起訴狀繕本送達翌日起，以年息5％計算之利息。(二)原告
      願供擔保請求宣告假執行。
貳、被告方面：經合法通知，未於最後言詞辯論期日到庭，惟依
    其等先前到庭或所提出書狀，略以：
  一、被告新亞公司部分：
    (一)原告係於94年3月25日手術，次日即出院修養，然原告遲
      至94年4月21日方以存證信函通知被告新亞公司欲退休，
      前後期間近1個月，原告從未回到公司或以電話聯絡告知
      單位主管要請假或提出退休申請。被告新亞公司於完全不
      知情之情況下，突然於94年4月22日收到原告所寄存證信
      函，然自存證信函寄出日至存證信函中提出提出退休日即
      94年5月22日，亦長達近一個月。總計自原告94年3月30日
      起未銷假上班至至申請5月22日退休止，長達2個月時間，
      原告均未向公司請假，連續曠工達6日，故被告新亞公司
      早於94年4月6日依勞動基準法第12條第1項第6款、第18條
      第1款將原告免職。從而，原告自無請領退休金資格。
    (二)原告於94年3月25日手術後，雖自述無法勝任工作，然並
      未直接告知被告新亞公司並同時辦理退，而是等到4月21
      日方以存證信函通知被告新亞公司，而存證信函中卻提出
      要在94年5月22日退休，時間上及程序上顯然自相矛盾瑕
      疵百出。況且，如依勞基法第55條退休金給付規定，原告
      於3月底手術出院時提出退休申請與5月22日起退休，該年
      度工作時數均已滿半年，同樣可取得1個基數年資，原告
      卻未即時提出，顯見原告早已自知已被被告新亞公司免職
      ，不具請領資格。
    (三)依民間及生產事業發薪習慣，被告新亞公司員工薪資亦係
      於次月10日左右發放，故原告所提出之4月份薪資應為3月
      份薪資，而原告主張退休日期為94年5月22日，依勞動基
      準法規定，退休前6個月之平均工資應自93年10 月份累加
      至94年4月份，惟原告所提出累加計算平均工資明細內卻
      欠缺93年11月份之薪資，且被告新亞公司員工薪資都由銀
      行直接轉帳至員工帳戶內，原告所提出銀行存簿及公司薪
      資明細上之金額卻不相符，顯見原告故意將平均工資月份
      以跳躍方式記載，並提出混亂之帳目，以掩飾原告已於4
      月份因曠工遭被告新亞公司免職之事實，實則原告並不具
      請領退休金之資格。
  二、被告甲○○部分：公司法第23條所規定公司負責人之侵權
      行為責任，係指公司負責人對於業務之執行如有違反法令
      致他人受損害時，對他人應與公司負連帶賠償之責之謂。
      今被告甲○○既為公司負責人，本應依公司法規定，依法
      令章程或股東會之決議執行業務。本件既係因原告違反勞
      動基準法第12條及第18條勞動條件之規定，遭被告新亞公
      司之免職，則被告甲○○身為法定代理人代為執行職務，
      並無違反法令致他人受有損害之情形，原告請求被告甲○
      ○與被告新亞公司負連帶賠償責任，自與上開公司法規定
      立法意旨不符，原告之主張自無理由。
  三、均聲明：(一)原告之訴駁回。(二)被告如受不利之判決，願供
      擔保免除假執行。
參、兩造爭執之事項：
  一、原告是否已為被告新亞公司合法免職？此涉及原告得否申
      請退休之問題。
  二、如認原告得依法請領退休金，其金額為若干？
  三、被告甲○○是否應與被告新亞公司負連帶責任？
肆、本院判斷：
  一、本件被告二人經合法通知，均未於最後言詞辯論期日到場
      ，核無民事訴訟法第386條各款所列情形，爰依原告之聲
      請，由其一造辯論而為判決。
  二、原告自78年7月18日起任職於被告新亞公司，且年滿58歲
      ，原告94年3月25日在彰化基督教醫院住院接受左側疝氣
      修補手術，復於94年3月26日出院修養，原告有於94年4
      月21日寄發臺中北屯郵局第406號存證信函予被告新亞公
      司申請自94年5月22日起退休，並向被告新亞公司請領退
      休金等情，已為兩造所不爭執，並經原告提出存證信函為
      證，自堪信為真實。
  三、原告是否已遭被告新亞公司合法免職部分？
      被告抗辯原告從未回到公司或以電話聯絡告知單位主管要
      請假或提出退休申請，自原告94年3月30日起未銷假上班
      至至申請5月22日退休止，長達2個月時間，原告均未向公
      司請假，連續曠工達6日，故被告新亞公司早於94年4月6
      日依勞動基準法第12條第1項第6款、第18條第1款將原告
      免職云云。然查上開事實已為原告所否認，依法被告新亞
      公司就其已合法解僱原告之事實，自應負舉證責任。又依
      勞動基準法第12條第1項第6款之規定，雇主得不經預告終
      止契約者，仍須雇主依法終止之意思表示已合法到達勞工
      者，始得認雇主已合法終止其與勞工間之勞務契約。而本
      件遑論原告是否確有被告新亞公司所稱之曠職行為，縱或
      有之，亦因被告新亞公司未曾將終止之意思表示合法通知
      原告，故兩造之勞務契約並未經被告新亞公司合法終止，
      則被告新亞公司抗辯其已依法將原告免職云云，於法即屬
      無據。至於被告新亞公司抗辯其已於94年4月7日張貼免職
      公告云云，然查該公告係被告新亞公司單方面所製作，且
      觀其型式，未有任何文號之記載，是該公告是否確係94年
      4月7日所製作，容有可疑之處；再者，縱認該公告為真，
      因原告本人當時既未在公司內工作，且原告亦否認知悉該
      公告內容，則被告新亞公司既未曾以書面或口頭逕行通知
      原告有關免職（終止勞務契約）之意思，自應認被告新亞
      公司所為終止與原告勞務契約之意思表示並未合法到達原
      告，如此一來，被告新亞公司既未曾對原告本人表示終止
      勞務契約，則其彼此之間勞務關係，自仍合法有效存在，
      附予敘明。
  四、原告依法得請領之退休金數額？
    (一)按勞動基準法第53條第1款規定：「勞工有左列情形之一
      者，得自請退休：一　工作十五年以上年滿五十五歲者。
      」又同法第勞動基準法第55條第1項第1款規定：「勞工退
      休金之給與標準如左：一　按其工作年資，每滿一年給與
　　　兩個基數。但超過十五年之工作年資，每滿一年給與一個
      基數，最高總數以四十五個基數為限。未滿半年者以半年
      計；滿半年者以一年計。同條第2項規定「前項第1款退休
      金基數之標準，係指核准退休時一個月平均工資。」本件
      原告係自78年7月18日起任職於被告新亞公司，且年滿58
      歲乙節，已為兩造所不爭執。又承上所述，於94年4月21
      日止，原告與被告新亞公司間仍存合法有效之勞務契約，
      則依勞動基準法，原告於94年4月當時即已符合勞動基準
      法第53條第1款所規定自請退休之要件。則原告於94年4月
      21日寄發臺中北屯郵局第406號存證信函予被告新亞公司
      申請自94年5月22日起退休，並向被告新亞公司請領退休
      金，於法自無不合，被告新亞公司負有給付原告退休金之
      義務。
    (二)原告主張依勞動基準法第55條第1項規定，原告申請退休
      前六個月（即93年11月起至94年4月止）薪資總額為189,8
      39元（35924+37343+28753+33665+27408+26746=189839元
      ），實際上班天數為181日，以每月30日計算，故平均薪
      資應為每月31,465元，又原告於被告新亞公司之工作年數
      為15年又8個月，依上開規定應為31個計算基數，從而，
      原告得請求之退休金為975,416元等情，業據原告提出薪
      資轉帳存摺影本2件、資薪資明細影本2件，而上開原告所
      提計算資料，經命被告新亞公司具體表示意見，然被告新
      亞公司迄本院最後言詞辯論終結時止，並未具體表示何意
      見，故應認原告上開主張確屬真實，亦即原告所得請求退
      休金之數額為975,416元。
  五、按公司法第23條第2項規定：「公司負責人對於公司業務
      之執行，如有違反法令致他人受有損害時，對他人應與公
      司負連帶賠償之責。」是本條係規範公司之侵權行為能力
      ，故依法仍須公司負責人執行職務之行為，須具備一般侵
      權行為之要件者，始足當之。而本件經查，原告依勞動基
      準法第55條第1項所取得對被告新亞公司之退休金債權，
      該債權請求權，縱使因被告甲○○消極未為給付，然原告
      該退休金債權，並未因此而喪失，且本件亦無證據證明被
      告甲○○意圖為使原告對被告新亞公司之退休金債權無法
      受償，而故意處分被告新亞公司之資產，致使被告新亞公
      司無資力給付原告上開退休金之情事，是故被告甲○○所
      為並未讓原告對被告新亞公司之退休金債權因而喪失，原
      告仍能向被告新亞公司行使其請求權，則被告甲○○所為
      既不具備一般侵權行為之構成要件，其自無公司法第23條
      第2項規定之適用，原告並對被告甲○○提起本件訴訟，
      洵屬無據。
  六、從而，本件原告依勞動基準法第55條第1項之規定，起訴
      請求被告新亞公司應給付原告975,412元，及自94年7月21
      日（起訴狀繕本送達翌日）起至清償日止，按週年利率百
      分之五計算之利息，為有理由，應予准許。其逾此部分之
      請求（即對被告甲○○請求部分），即屬無據，應予駁回
      。
  七、本件原告勝訴部分，兩造分別陳明願供擔保請准宣告假執
      行或免為假執行，核無不合，爰分別酌定相當之擔保金額
      ，予以准許。至原告敗訴部分，其假執行之聲請失所附麗
      ，應予駁回。
伍、訴訟費用負擔之依據：民事訴訟法第79條。
中　　華　　民　　國　　94　　年　　12　　月　　14  　日
                  勞工法庭      法　官　李 悌 愷
以上正本係照原本作成。
如對本判決上訴，須於判決送達後20日內向本院提出上訴狀。
中　　華　　民　　國　　94　　年　　12　　月　　14  　日
                    　　　　　　書記官
